臺灣臺中地方法院刑事判決　　　　　　 100年度易字第1243號
公　訴　人　臺灣臺中地方法院檢察署檢察官
被　　　告　賴侑成
　　　　　　張幸童
上列被告等因傷害案件，經檢察官提起公訴（九十九年度偵字第
一二九九九號、一００年度偵字第二七五五號），本院判決如下
：
    主    文
賴侑成傷害人之身體，處拘役貳拾日，如易科罰金，以新臺幣壹
仟元折算壹日。
張幸童無罪。
    犯罪事實
一、緣賴侑成係蕭書義○○○○，其因懷疑蕭書義性侵害○○○
    ○○○（蕭書義為現役軍人，所涉妨害性自主案件，業經國
    防部中部地方軍事法院以九十九年度訴字第八五號判決無罪
    ，並經國防部高等軍事法院高雄分院以一００年度上訴字第
    ○○號判決駁回上訴確定），乃於民國九十九年五月十二日
    晚間，邀約蕭書義至其位於臺中縣○○市（現改制為臺中市
    ○○區○○○路○○○巷○○號住處談判，迨蕭書義於同日
    二十一時二十分許抵達上址後，雙方即為有無性侵害一事發
    生爭執，詎賴侑成竟基於傷害之犯意，出手毆打蕭書義，致
    蕭書義受有頭部外傷及前額挫傷、胸壁挫傷、左上臂及左手
    腕挫傷、左大腿及背部挫傷等傷害。
二、案經蕭書義訴由臺中縣警察局（現改制為臺中市政府警察局
    ）太平分局報請臺灣臺中地方法院檢察署檢察官偵查起訴。
    理    由
壹、證據能力部分：
    按被告以外之人於審判外之陳述雖不符刑事訴訟法第一百五
    十九條之一至之四等四條規定，而經當事人於審判程序同意
    作為證據，法院審酌該言詞陳述或書面陳述作成時之情況，
    認為適當者，亦得為證據；當事人、代理人或辯護人於法院
    調查證據時，知有刑事訴訟法第一百五十九條第一項不得為
    證據之情形，而未於言詞辯論終結前聲明異議者，視為有前
    項之同意，刑事訴訟法第一百五十九條之五定有明文。立法
    意旨在於傳聞證據未經當事人之反對詰問予以核實，原則上
    先予排除，惟若當事人於審判程序中表明同意該等傳聞證據
    可作為證據；或於言詞辯論終結前未聲明異議，基於尊重當
    事人對傳聞證據之處分權，及證據資料愈豐富，愈有助於真
    實發見之理念，且強化言詞辯論主義，使訴訟程序得以順暢
    進行，上開傳聞證據亦皆具有證據能力。本案下列引用之供
    述及非供述證據，於本案辯論終結前，經本院依法踐行調查
    證據程序，公訴人及被告賴侑成、張幸童皆不爭執各該證據
    之證據能力，且各該證據又查無不法取供之情形，本院審酌
    各該證據作成時之情況，認適合作為本案之證據，依刑事訴
    訟法第一百五十九條之五第二項規定，自有證據能力。
貳、有罪部分（被告賴侑成部分）：
一、認定犯罪事實所憑之證據及理由：
    訊據被告賴侑成固坦承有於前揭時、地與告訴人蕭書義見面
    談判等情不諱，惟矢口否認有何傷害犯行，辯稱：其沒有打
    蕭書義，只有用雙手搖晃蕭書義的肩膀及推蕭書義，但蕭書
    義沒有跌倒云云。然查：
(一)被告賴侑成上開傷害犯行，業據證人即告訴人蕭書義於警詢
    、偵查時指證綦詳，並於本院審理時以證人身分接受詰問，
    具結證述：我在九十九年五月十二日有到賴侑成位在○○區
    ○○路的住處，當天晚上接到電話賴侑成說我○○○○○，
    叫我到他家，我希望我可以把事情講清楚，所以去賴侑成家
    。我一到賴侑成家，賴侑成問我有沒有○○○○○，我回答
    沒有，賴侑成就動手打我，打我身體的左半部，是徒手打的
    ，賴侑成是用拳頭打我背跟手，因為我閃躲才被打到頭，腿
    傷也是賴侑成踢的；我是九十九年五月十四日去驗傷，五月
    十二日沒有去驗傷是因為收假問題，我要在晚上十二點前回
    營區，不然會逾假；是在五月十三日晚上部隊長官問我發生
    什麼事，我才說出整件事情，所以五月十四日部隊才要我去
    驗傷，我是跟營長范愛德說的，營長找連上輔導長帶我去驗
    傷；我當初是把肩膀、手、腳、頭部給營長看；我是砲兵，
    坐辦公室，是幕僚，九十九年五月十三、十四日都沒有出操
    或任何任務等語明確（見本院卷第三九頁背面至第四二頁）
    ，核與證人即臺南陸軍飛彈暨砲兵學校中校主任教官范愛德
    於本院審理時所證：蕭書義是砲兵，擔任情報官，是幕僚，
    於九十九年五月十二日至十四日期間，沒有軍事出操，渠係
    於九十九年五月十三日晚上得知蕭書義被打，當時有看過蕭
    書義身體傷勢，有瘀青，蕭書義有翻開衣服並陳述遭○○哥
    哥毆打，渠並於隔天早上交代營區幹部帶蕭書義去驗傷等情
    節吻合（見本院卷第五九頁背面至六十頁背面）。稽之告訴
    人蕭書義、證人范愛德於本院之證述，均係經具結所為，如
    有虛偽不實，須受偽證罪之處罰，且證人范愛德係本於職權
    處理告訴人蕭書義在營事宜，屬於公正中立之立場，渠與被
    告賴侑成又無仇隙，倘告訴人蕭書義未受有如上傷勢，衡情
    證人范愛德當無甘冒遭受偽證刑事追訴之風險，故意附和告
    訴人蕭書義以設詞構陷被告賴侑成之可能。是告訴人蕭書義
    、證人范愛德所述自較為可信。至被告賴侑成雖以告訴人遲
    至九十九年五月十四日始到醫院驗傷，據此質疑告訴人傷勢
    之真假，然揆諸證人范愛德上開證詞，已足以佐證告訴人蕭
    書義所稱：因部隊收假未能即時至醫院驗傷，且案發當時不
    知如何處理此事，直至九十九年五月十三日晚間與部隊長官
    交談後，方於九十九年五月十四日至醫院驗傷等情，應屬真
    實。是以，告訴人蕭書義既於九十九年五月十二日案發後隨
    即歸營返回部隊，且於九十九年五月十三日、十四日均無任
    何軍事出操勤務，業據渠等證述在卷，按理告訴人之傷勢應
    無造假之虞，且足以排除係遭被告賴侑成以外之第三人毆打
    成傷或告訴人自傷之可能。
(二)況被告賴侑成於九十九年五月十五日警詢時業已坦稱：當時
    其有毆打蕭書義，是徒手毆打他，除其毆打蕭書義外，沒有
    其他人毆打他，也沒有其他人在場助勢。因為蕭書義○○○
    ○○○，所以其於案發前打電話給蕭書義，蕭書義告知其有
    ○○○○○，其就要求蕭書義至其住處，蕭書義到達後否認
    ○○○○○○，其氣不過即動手毆打他，打完蕭書義後，蕭
    書義就承認○○○○○○，其承認有傷害蕭書義等詞甚詳（
    見臺灣臺中地方法院檢察署九十九年度偵字第一二九九九號
    卷第七頁背面至第八頁），足見被告賴侑成確實有於告訴人
    蕭書義指述之前開時間、地點，雙方衍生糾紛甚明。參諸被
    告賴侑成為有多年社會工作經驗之成年人，於上開警詢中並
    未受有強暴、脅迫等情事，且依據該警詢筆錄內容，被告賴
    侑成不只一次承認徒手毆打告訴人，復在閱覽筆錄無訛後於
    其上簽名，堪認被告賴侑成警詢筆錄內容之真實性並無疑義
    。再考量案發當時，被告賴侑成係因懷疑告訴人蕭書義○○
    ○○○○○○○，以致與告訴人發生爭執衝突，衡諸常情被
    告賴侑成身為○○，在質問其○○○○○有無遭○○○時，
    其心中激憤之情不難想見，因而失控於氣憤中動手毆打告訴
    人，亦符合一般為○○者之反應模式，足認被告賴侑成於警
    詢之自白，應屬真實可信，否則，倘被告賴侑成斯時並無任
    何攻擊告訴人蕭書義之舉動，豈須於警詢坦承徒手傷害告訴
    人之犯行？此外，復有記載告訴人蕭書義「頭部外傷及前額
    挫傷、胸壁挫傷、左上臂及左手腕挫傷、左大腿及背部挫傷
    」之成大醫院斗六分院診斷證明書一紙、告訴人蕭書義受傷
    部位照片四幀、國立成功大學醫學院附設醫院斗六分院一０
    ０年三月八日成醫斗分醫字第一００００００七八八號函附
    告訴人蕭書義於該分院就診之病歷影本在卷可佐，經以前揭
    各項事證相互勾稽，益徵告訴人蕭書義於上揭時地確係遭被
    告賴侑成徒手毆打成傷屬實。是以，被告賴侑成於偵查、本
    院審理時改稱：其沒有打蕭書義，只有用手搖蕭書義肩膀，
    並推蕭書義，其以為推就是打，所以才承認，其不知道警詢
    筆錄怎麼寫云云，乃事後卸責之詞，委無足採。
(三)綜上，本案事證明確，被告賴侑成傷害犯行，堪以認定，應
    依法論科。
二、論罪科刑部分：
    核被告賴侑成所為，係犯刑法第二百七十七條第一項之傷害
    罪。爰審酌被告出手傷人之犯罪動機係起因於質疑告訴人○
    ○○○○○，暨其犯罪之目的、手段、危害程度、告訴人蕭
    書義所受傷勢，被告犯後否認傷害犯行等一切情狀，量處如
    主文所示之刑，並諭知易科罰金之折算標準，以示懲處。
    、無罪部分（被告張幸童部分）：
一、公訴意旨略以：被告張幸童於前揭時地，與被告賴侑成共同
    基於傷害之犯意聯絡，出手毆打告訴人蕭書義，致告訴人蕭
    書義受有頭部外傷、前額挫傷、胸壁挫傷、左上臂及左手腕
    挫傷、左大腿及背部挫傷等傷害。因認被告張幸童亦涉犯刑
    法第二百七十七條第一項之傷害罪嫌。
二、按犯罪事實應依證據認定之，無證據不得認定犯罪事實。又
    不能證明被告犯罪者，應諭知無罪之判決；刑事訴訟法第一
    百五十四條第二項、第三百零一條第一項前段分別定有明文
    。次按所謂認定犯罪事實之證據，係指足以認定被告確有犯
    罪行為之積極證據而言，該項證據自須適合於被告犯罪事實
    之認定，始得採為斷罪之資料；又事實之認定，應憑證據，
    如未能發現相當證據，或證據不足以證明，自不能以推測或
    擬制之方法，為裁判基礎（最高法院二十九年上字第三一０
    五號、四十年臺上字第八六號判例參照）。且認定犯罪事實
    所憑之證據，雖不以直接證據為限，間接證據亦包括在內，
    然而無論直接證據或間接證據，其為訴訟上之證明，須於通
    常一般之人均不致有所懷疑，而得確信其為真實之程度者，
    始得據為有罪之認定，倘其證明尚未達到此一程度，有合理
    之懷疑存在而無從使事實審法院得有罪之確信時，即應由法
    院為諭知被告無罪之判決（最高法院七十六年臺上字第四九
    八六號判例足參）。再者，告訴人之告訴，係以使被告受刑
    事訴追為目的，是其陳述是否與事實相符，仍應調查其他證
    據以資審認，即須藉由補強證據之存在，以增強或擔保告訴
    人陳述之證明力，必被害人所述被害情形，無瑕疵可擊，且
    就其他方面調查，又與事實相符，始足據為有罪判決之基礎
    （最高法院著有五十二年臺上字第一三００號判例、八十七
    年度臺上字第二一七六號、八十一年度臺上字第三五三九號
    判決意旨得考）。
三、公訴意旨認被告張幸童涉犯上開傷害罪嫌，無非係以告訴人
    蕭書義之指述、成大醫院斗六分院診斷證明書、告訴人受傷
    部位照片四幀、國立成功大學醫學院附設醫院斗六分院一０
    ０年三月八日成醫斗分醫字第一００００００七八八號函附
    之病歷影本等為其主要論據。惟訊據被告張幸童自始堅決否
    認有何傷害犯行，辯稱：伊沒有打蕭書義，當時只是去賴侑
    成家坐，伊沒有動手等語。經查：
(一)告訴人蕭書義雖指訴被告張幸童亦於前揭時地毆傷伊云云。
    然徵之告訴人於九十九年五月十四日第二次警詢時係陳述：
    賴侑成於九十九年五月十二日二十一時二十分左右在○○市
    ○○路○○○巷○○號，夥同其朋友共三人一同出手毆打我
    ，其中一名綽號「安東尼」之男子（即被告張幸童）拿椅子
    敲打我後背數次，左手臂是被其三人毆打成傷等語（見臺灣
    臺中地方法院檢察署九十九年度偵字第一二九九九號卷第一
    二頁背面），於九十九年六月十五日偵訊時亦稱：另一個叫
    「安東尼」的也有拿椅子打我，三個人都有動手等詞（見同
    上卷第六０頁），惟於一００年三月二日偵訊時則改稱：張
    幸童是徒手打我，總共三人打我。我只知道「安東尼」，他
    就是張幸童，張幸童有拿椅子打我的背，我有用手擋，所以
    他沒有打到我的背，只有打到我的手等語（見同上卷第一０
    二至一０三頁），嗣於一００年八月二十五日本院審理時又
    異稱：一到賴侑成家之後，只有賴侑成及張幸童在場，賴侑
    成問我有沒有○○○○○，我回答沒有，賴侑成及張幸童動
    手打我，打我身體的左半部，是兩人徒手打的，張幸童有拿
    椅子，但沒有用椅子打我，之後是用手打，打我的背及手，
    打了幾下不知道，用拳頭，搥幾下我沒有印象；九十九年五
    月十二日晚上有兩個人在場、兩個人打我，就是賴侑成及張
    幸童，第三個人是後來才來，但他沒有打我，第三個人我不
    認識等詞（見本院卷第三九頁背面、第四一頁背面）。基上
    ，告訴人蕭書義就被告張幸童究竟以何方式毆打伊何部位，
    所述前後不一，已非全然無疑。
(二)又被告賴侑成於九十九年五月十五日警詢時亦陳述：當時其
    有毆打蕭書義，是徒手毆打他，除其毆打蕭書義外，沒有其
    他人毆打他，也沒有其他人在場助勢等語在卷。而告訴人蕭
    書義固提出診斷證明書、受傷部位照片、就診病歷資料為憑
    ，以證明伊受有頭部外傷及前額挫傷、胸壁挫傷、左上臂及
    左手腕挫傷、左大腿及背部挫傷等傷勢，然此充其量僅得以
    證明告訴人蕭書義確實有於前揭時地，因遭被告賴侑成毆打
    致傷，惟尚難據此認定被告張幸童亦有於上揭時地出手毆傷
    告訴人。再者，被告張幸童雖於案發當時在場，然既無證據
    顯示被告張幸童事前知悉告訴人欲前往該處談判，進而至現
    場協助被告賴侑成處理談判一事，實難僅以被告張幸童出現
    在案發現場，率爾推斷伊有共同出手毆打告訴人，或與被告
    賴侑成間有何共同傷害之犯意聯絡。
(三)綜上所述，本案經調查結果，檢察官之舉證仍不能使本院產
    生無合理懷疑之有罪確信心證，被告張幸童有否如告訴人蕭
    書義指訴之毆打犯行，尚乏積極證據證明之，自難徒以告訴
    人蕭書義指述及上開診斷證明書、受傷部位照片、病歷資料
    ，率認被告張幸童有告訴人蕭書義所指之傷害行為。此外，
    本院復查無其他積極證據足資證明被告張幸童確有公訴人所
    指之犯行，揆諸前開說明，自應諭知被告張幸童無罪之判決
    。
據上論斷，應依刑事訴訟法第二百九十九條第一項前段、第三百
零一條第一項，刑法第二百七十七條第一項、第四十一條第一項
前段，刑法施行法第一條之一第一項、第二項前段，判決如主文
。
本案經檢察官劉玉媛到庭執行職務。
中    華    民    國   100    年    11    月    24    日
                  刑事第十二庭  法  官  周莉菁
以上正本證明與原本無異。
如不服本判決應於收受判決後10日內向本院提出上訴書狀，並應
敘述具體理由；其未敘述上訴理由者，應於上訴期間屆滿後20日
內向本院補提理由書 (均須按他造當事人之人數附繕本)「切勿
逕送上級法院」。
告訴人或被害人對於判決如有不服具備理由請求檢察官上訴者，
其上訴期間之計算係以檢察官收受判決正本之日期為準。
                                書記官  吳彩華
中    華    民    國   100    年    11    月    24    日

附錄本判決論罪科刑法條：
刑法第277條：
傷害人之身體或健康者，處三年以下有期徒刑，拘役或一千元以
下罰金。
犯前項之罪，因而致人於死者，處無期徒刑或七年以上有期徒刑
，致重傷者，處三年以上，十年以下有期徒刑。